【裁判字號】    89,上訴,1261
【裁判日期】    890415
【裁判案由】    偽造文書
【裁判全文】
臺灣高等法院刑事判決                  八十九年度上訴字第一二六一號
    上  訴  人  臺灣桃園地方法院檢察署檢察官
    被      告  甲○○
右上訴人因被告偽造文書案件，不服台灣桃園地方法院八十九年度訴字第三三號中華
民國八十九年二月二日第一審判決（起訴案號：台灣桃園地方法院檢察署八十八年度
偵字第一六七九０號）提起上訴，本院判決如左：
    主  文
原判決撤銷，發回台灣桃園地方法院。
    理  由
一、公訴意旨如附件判決書理由一所載。
二、按同一案件繫屬於有管轄權之數法院者，由繫屬在先之法院審判之，不得審判之
    法院應諭知不受理之判決，並得不經言詞辯論為之，刑事訴訟法第三百零三條第
    七款、第八條、第三百零七條分別定有明文。又訴訟上所謂一事不再理之原則，
    關於實質上一罪或裁判上一罪，亦均有其適用，最高法院六十年台非字第七七號
    著有判例。此所謂同一案件，乃包括裁判上一罪案件，蓋基於審判不可分原則，
    一部事實經判決有罪確定者，其既判力應及於全部事實，法院對他部事實之起訴
    ，自應為公訴不受理之判決，否則即有一罪兩罰之雙重危險。
三、次按刑事訴訟法有關裁判上一罪，既判力之延長與擴張等規定，其立法本意係為
    訴訟經濟及避免二重判決。法院在適用此等法律規定時，應嚴守立法意旨，避免
    過度擴大，致有害法律之正當性和法院之尊嚴。同樣事實，先有法院認為已繫屬
    他法院，依刑事訴訟法第三百零三條第七款判決公訴不受理，確定後將案退回，
    由檢察官函移繫屬在先之法院併辦，在先法院認為無裁判上一罪之關係，而判決
    退回檢察官依法處理，檢察官依法起訴，法院卻引用刑事訴訟法第三百零三條第
    七款判決公訴不受理。試問，這種兩岐之判決，如何確保國家刑罰權之實行？如
    何得到人民之信賴？
四、查本件被告被訴偽造文書罪之事實，最初經台灣宜蘭地方法院檢察署檢察官以八
    十七年度偵字第二二０四號起訴後，台灣宜蘭地方法院以對於同一案件繫屬二法
    院為由，依刑事訴訟法第三百零三條第七款判決公訴不受理（八十七年度訴字第
    三０一號），確定後，檢卷退回台灣宜蘭地方法院檢察署，該署再分另一案號（
    八十八年度偵字第一五九三號）由檢察官再以本件被告所涉罪嫌與台灣嘉義地方
    法院八十七年度易字第七二五號案件，屬裁判上之一罪，為法律上之同一案件移
    由台灣嘉義地方法院併案審理，惟台灣嘉義地方法院於八十八年五月十三日以八
    十七年度易字第七二五號判決認被告甲○○所涉之偽造文書與竊盜罪，並無裁判
    上一罪之關係，該案嗣經被告甲○○上訴台灣高等法院台南分院後，於八十八年
    度上易字第一二六０號審理中，撤回上訴而告確定。固有該判決書正本在卷可稽
    ，惟該諭知公訴不受理之判決，並無實質上之確定力。公訴人雖就同一事實再行
    提起公訴，原審竟引用該不具實質確定力之判決（即台灣宜蘭地方法院八十七年
    度訴字第三０一號，如認該判決有實質確定力，原審何不判決免訴﹖），而為公
    訴不受理之諭知，已有違誤。
五、檢察官上訴指摘本案並無法院繫屬，再行起訴，並不違反重行起訴之原則，原審
    遽為公訴不受理之諭知，稍嫌速斷等語。原審認為本案被告之犯行為前開台灣宜
    蘭地方法院公訴不受理之確定判決效力所及，遽為本件公訴不受理之判決，核有
    違誤，檢察官上訴為有理由，為維審級利益，應由本院將原判決撤銷發回原法院
    另為適法之裁判，並不經言詞辯論為之，期妥適適用法律以昭折服。。
據上論斷，應依刑事訴訟法第三百六十九條第一項但書、第三百七十二條，判決如主
文。
中     華     民     國    八十九   年       四       月      十五      日
                             臺灣高等法院刑事第廿庭
                                 審判長法  官  葉  麗  霞
                                       法  官  余  來  炎
                                       法  官  王  炳  梁
右正本證明與原本無異。
如不服本判決應於收受送達後十日內向本院提出上訴書狀，其未敘述上訴之理由者並
得於提起上訴後十日內向本院補提理由書（均須按他造當事人之人數附繕本）。
                                       書記官  潘  大  鵬
中     華     民     國    八十九   年       四       月      十八      日
附件：
臺灣桃園地方法院刑事判決                            八十九年度訴字第三三號
    公  訴  人  臺灣桃園地方法院檢察署檢察官
    被      告  甲○○  男三十六歲（民國○○○年○月○○日生）
                        住台北市○○區○○路二段一七九號三樓
                        （另案在台灣台北監獄執行中）
                        身分證統一編號：Ａ0000000八號
右列被告因偽造文書案件，經檢察官提起公訴（八十八年偵字第一六七九０號），本
院判決如左：
    主  文
本件公訴不受理。
    理  由
一、公訴意旨略以：被告甲○○，於八十七年六月二十六日中午，在宜蘭縣礁溪鄉○
    ○路○段農民超市對面電器行前竊得乙○○之皮包後（內有現金、提款卡、存摺
    及身分證件等物）（竊盜部分業經判決確定），因其遭受通緝，見竊得之皮包內
    有乙○○之身分證，乃另行起意，偽造乙○○之印章一顆，並於同日下午二時許
    ，持上開偽刻之印章至宜蘭縣礁溪鄉戶政事務所以遺失身分證為由欲以乙○○之
    名義申請補發身分證，且在國民身分證遺失切結書上填寫「乙○○」，足以生損
    害於乙○○，惟尚未辦妥之際，隨即為警查獲，並扣得其所偽造之「乙○○」之
    印章一顆。
二、按同一案件繫屬於有管轄權之數法院者，由繫屬在先之法院審判之，但經共同直
    接上級法院裁定，亦得由繫屬在後之法院審判，刑事訴訟法第八條定有明文；又
    依第八條之規定不得為審判者，應諭知不受理之判決，刑事訴訟法第三百零三條
    第七款亦定有明文。查本件公訴人起訴被告甲○○所犯之偽造文書犯行，業據台
    灣宜蘭地方法院檢察署檢察官於八十七年十月廿七日以八十七年偵字第二二０四
    號起訴在案，有該卷宗及起訴書在卷可按，並於同年十二月十八日繫屬於台灣宜
    蘭地方法院，而宜蘭地方法院又以被告甲○○所涉之偽造文書及竊盜案件，與被
    告甲○○於八十七年六月十一日繫屬於台灣嘉義地方法院審理之竊盜案件，二者
    間具有連續及牽連犯之裁判上一罪之關係（即偽造文書與竊盜具有牽連犯之關係
    ），就被告甲○○所涉之上開偽造文書及竊盜罪，同時諭知不受理判決，並退回
    公訴人處理，公訴人再以台灣宜蘭地方法院檢察署八十八年偵字第一五九三號移
    由嘉義地方法院併案審理，惟嘉義地方法院於八十八年五月十三日以八十七年度
    易字第七二五號認被告甲○○所涉之偽造文書與竊盜罪，並無裁判上一罪之關係
    ，該案嗣經被告甲○○上訴後，又撤回而告確定。是以，本件被告甲○○所涉之
    偽造文書既經台灣宜蘭地方法院檢察署檢察官於八十七年十月廿七日以八十七年
    偵字第二二０四號起訴，公訴人又於八十八年十二月十四日以八十八年度偵字第
    一六七九號以同一事實向本院起訴，並於八十八年十二月廿九日繫屬本院院，顯
    屬同一案件重複起訴，自應由繫屬在先之台灣宜蘭地方法院審判之，準此，本件
    應為不受理之判決。
三、據上論斷，依刑事訴訟法第三百零三條第七款，判決如主文。
本案經檢察官張春暉到庭執行職務。
中      華      民      國      八十九      年    二      月    二      日
                                臺灣桃園地方法院刑事第二庭
                                    法  官    吳  進  發
右正本證明與原本無異。
如不服本判決，應於判決送達後十日內向本院提出上訴狀( 應附繕本 )，上訴於
臺灣高等法院。
                                    書記官    陳  靜  娟
中      華      民      國      八十九      年    二      月     九     日


司法院資訊處製作；財團法人民間司法改革基金會備份。
